【裁判字號】    89,訴,811
【裁判日期】    900417
【裁判案由】    違反懲治走私條例
【裁判全文】
臺灣基隆地方法院刑事判決                          八十九年度訴字第八一一號
    公  訴  人  臺灣基隆地方法院檢察署檢察官
    被      告  甲○○
右列被告因違反懲治走私條例案件，經檢察官提起公訴（八十九年度偵緝字第二三七
號），本院判決如左：
    主  文
甲○○私運管制物品進口逾公告數額，處有期徒刑捌月，緩刑年。
扣案之大陸地區產製農產品金針菇共計柒仟陸佰捌拾公斤、大香菇共計仟佰公斤
、小香菇共計肆仟佰貳拾公斤均沒收。
    事  實
一、甲○○明知大陸地區產製之農產品金針菇及香菇均屬管制進口物品，竟基於私運
    該農產品進入臺灣地區販賣之犯意，先於民國（下同）八十八年九月六日向台北
    市政府建設局申請登記設立「豪昌有限公司」（HAPAG STRONGER CO.,LTD. 下稱
    豪昌公司，公司設立地址：台北市○○街一Ｏ五巷十六號），自任公司負責人，
    旋於同年十月八日，以豪昌公司名義委託不知情之立航通運股份有限公司（下稱
    立航公司）自香港地區裝載一只貨物名稱申報為「吊燈」（CHENDLIERS）之貨櫃
    （櫃號TEXU0000000 號），立航公司則於同年十月十一日以「KOTA  HADIAH」輪
    船第HIA049航次，自香港地區將該只夾藏有大陸地區產製農產品金針菇二百五十
    六箱（總重量七千六百八十元，完稅價格二十二萬四千四百零九元）、大香菇一
    百五十箱（總重量三千三百公斤，完稅價格九十七萬零七百五十四元）、小香菇
    二百八十八箱（總重量四千三百二十公斤，完稅價格一百零八萬九千二百六十二
    元）之貨櫃運送進入臺灣地區，並運抵基隆港卸放於大宇貨櫃場，甲○○以此方
    式私運管制物品進口逾公告數額。嗣於八十八年十月十一日下午三時許，財政部
    基隆關稅局機動巡查隊因發現豪昌公司設立不滿一月即進口重量甚鉅之貨櫃，異
    於常情，派員開櫃檢查，當場於貨櫃第八排起發現夾藏上開大陸地區產製農產品
    金針菇及香菇之紙箱，因而查悉上情。
二、案經法務部調查局航業海員調查處報請臺灣基隆地方法院檢察署檢察官偵查起訴
    。
    理  由
一、訊據被告甲○○，固坦承係豪昌公司之負責人，惟矢口否認有何走私犯行，並辯
    稱：豪昌公司設立登記後，還未開始營業，並未進口任何貨櫃，豪昌公司係遭人
    冒用名義走私貨物云云。然查：該只夾藏大陸地區產製農產品金針菇及香菇之貨
    櫃係由香港地區裝船運抵基隆港，該只貨櫃之提貨單（DELIVERY ORDER）本依商
    業慣例將受貨人（CONSIGNEE ）記載為立航公司，嗣經香港飛龍船務公司通知立
    航公司將受貨人更改為豪昌公司並開立提貨單一節，業經證人藍立德（興和船務
    代理公司副理）、黃健池（立航公司負責人）到庭證述屬實，並有艙單、提貨單
    、更改受貨人承諾書影本各一份在卷可稽，是該只貨櫃若未遭查獲，豪昌公司即
    能循正常進口報關手續出面提領該只貨櫃，形式上豪昌公司應為該批貨物之所有
    人。再者，豪昌公司於八十八年九月六日始經台北市政府建設局設立登記在案，
    有公司資料查詢作業表一份在卷為證，又該公司設立登記地址台北市○○街一Ｏ
    五巷十六號處，係被告於八十八年九月間，以每月租金五千元之代價向證人簡正
    義分租之辦公位置，惟被告於分租該辦公位置後，從未進入該處辦公，分租後一
    個月即向簡正義表示公司已結束營業，不再分租該辦公室之事實，亦經證人簡正
    義於警訊中證述明確，且被告亦不諱言豪昌公司之公司執照及大、小章均未借給
    他人使用，衡情豪昌公司既設立登記不久，所有重要資料又未曾外洩或借予他人
    使用，怎可能遭人冒用正確之公司英文名稱及英文地址進行走私行為？更何況證
    人文豪、陳益昌、翁明永（以上證人均經登記為豪昌公司股東）於公訴人偵查中
    對於渠等是否確曾出資？出資額多少？在何處商討合夥事宜？是否所有股東均到
    場商討合夥事宜？之回答情節互核不符，被告更坦言豪昌公司於設立登記後並未
    正式營業等語，客觀上堪認被告設立登記豪昌公司之目的係為走私進口該只夾藏
    大陸地區產製農產品金針菇及香菇之貨櫃無誤，其辯稱公司名義遭人冒用云云，
    查無實據，不足採信。又本件經查獲之金針菇及大、小香菇均為大陸地區產製農
    產品，其中金針菇之完稅價格計二十二萬四千四百零九元、大香菇之完稅價格計
    九十七萬零七百五十四元、小香菇之完稅價格計一百零八萬九千二百六十二元，
    有基隆關稅局（八八）機巡（四）字第ＯＯ二號搜索筆錄、財政部基隆關稅局九
    十年三月二日基普機字第九Ｏ一Ｏ一二六九號函各一份在卷可稽，顯逾行政院公
    告「懲治走私條例公告管制物品項目及其數額」丙項所定完稅價格超過十萬元之
    規定，扣案之金針菇及香菇均屬懲治走私條例第二條第一項所稱之走私物品。本
    件事證明確，被告犯行堪以認定。
二、查被告甲○○利用不知情之立航公司自香港地區運送扣案之大陸地區產製農產品
    進入我國國境，核其所為，係犯懲治走私條例第二條第一項之私運管制物品進口
    逾公告數額罪。其利用不知情之立航公司運送管制物品進口，為間接正犯。爰審
    酌被告之素行、犯罪之動機、目的、手段、對國關貿利益與社會經濟秩序所生之
    危害、走私之數量及其犯罪後態度等一切情狀，量處如主文第一項所示之刑。末
    查被告前未曾受有期徒刑以上刑之宣告，有本院被告全國前案紀錄表可稽，因一
    時失慮致罹刑章，經此次起訴審判後，當能知所警惕，信無再犯之虞，本院認為
    其所受之宣告刑，以暫不執行為適當，併諭知緩刑三年，以啟自新。扣案之大陸
    地區產製農產品金針菇共計七千六百八十公斤、大香菇共計三千三百公斤、小香
    菇共計四千三百二十公斤均係被告所有因犯本件走私罪所得之物，應依刑法第三
    十八條第一項第三款之規定宣告沒收。
據上論斷，應依刑事訴訟法第二百九十九條第一項前段，懲治走私條例第二條第一項
、第十一條，刑法第三十八條第一項第三款、第七十四條第一款，判決如主文。
本案經檢察官黃士元到庭執行職務。
中      華      民      國     九十     年      四      月     十七     日
                                    臺灣基隆地方法院刑事第三庭
                                            法  官  蔡 佳 玲
右正本證明與原本無異。
對於本件判決如有不服，應於收受送達後十日內，向本院提出上訴書狀，上訴於臺灣
高等法院，並按他造當事人之人數附具繕本。
                                            書記官  湯 惠 芳
中      華      民      國     九十     年      四      月     二十     日
附錄論罪法條
懲治走私條例第二條第一項：
私運管制物品進口、出口逾公告數額者，處七年以下有期徒刑，得併科新臺幣二十萬
元以下罰金。


司法院資訊處製作；財團法人民間司法改革基金會備份。
